【裁判字號】    95,訴,1360
【裁判日期】    970130
【裁判案由】    偽造有價證券等
【裁判全文】
臺灣臺南地方法院刑事判決              95年度訴字第1360號
公  訴  人  臺灣臺南地方法院檢察署檢察官
被      告  甲○○
選任辯護人  李金澤律師
上列被告因偽造有價證券等案件，經檢察官提起公訴（94年度營
偵字第374號），本院判決如下：
    主  文
甲○○連續意圖供行使之用，而偽造有價證券，處有期徒刑肆年
貳月，如附表所示之偽造本票貳拾玖張，均沒收。
    事  實
一、甲○○曾有竊佔、妨害公務、重利等前科。甲○○因其離職
    員工丁○○積欠債務，至北部謀職工作避債未與家人聯絡，
    丁○○之父丙○○因曾遭人先後持丁○○本票前往其臺南縣
    將軍鄉西華村156之12號住處索債，均委由甲○○代為交涉
    還款，甲○○遂萌歹意，欲複製該方式，以為丁○○處理債
    務為由，向丙○○詐取款項，乃基於意圖為自己不法所有之
    概括犯意，連續自民國93年3月1日起至93年4月29日止，在
    臺南縣學甲鎮大安里59號，以附表所示方式，冒用丁○○名
    義，簽發如附表所示之本票多次，並於前述期間，前往丙○○上開住處，持附表編號1至26所示偽造之本票，向丙○○
    佯稱係地下錢莊者持丁○○本票前來討債而行使，致使丙○○陷於錯誤，折價後交付現金予甲○○，換回該等本票，前
    後共約17次，共計詐得新臺幣（下同）107萬元。嗣於93年5
    月間，甲○○欲再以相同手法詐取款項，乃指使2名真實年
    籍姓名均不詳之成年人，至前開丙○○住處，出示附表編號
    27 至29所示本票3張予丙○○之妻林邱木蒞而行使，並偽稱
    係丁○○積欠款項43萬元所簽發之本票，向林邱林蒞詢稱：
    「你們的事情是誰在處理」？經林邱木蒞告以：「學甲的民
    仔」後，該2人即稱要找「民仔」處理，旋甲○○即向丙○○偽稱其已向前開2名要債之人折價15萬元，惟因丙○○拒
    絕付款而未取得款項。嗣甲○○因另涉重利案（業經判決確
    定）經警於94年3月3日持本院核發之搜索票，前往臺南縣學
    甲鎮大安里159號執行搜索，扣得總額43萬元之本票3張（即
    附表編號27至29號之本票）、空白本票4本等物而查悉上情
    。
二、案經臺南縣警察局學甲分局報請臺灣臺南地方法院檢察署檢
    察官偵查起訴。
    理  由
壹、程序部分－證據能力之說明：
  一、按證人、鑑定人依法應具結而未具結者，其證言或鑑定意
      見，不得作為證據。刑事訴訟法第158條之3定有明文。本
      案證人丁○○在臺灣臺南地方法院檢察署檢察官偵訊時之
      供述，並未具結，則依前開說明，其上開證言無證據能力
      ，應先敘明。
  二、按被告以外之人於審判外之陳述，雖不符刑事訴訟法第15
      9條之1至第159條之4之規定，而經當事人於審判程序同意
      作為證據，法院審酌該言詞陳述或書面陳述作成時之情況
      ，認為適當者，亦得為證據，為刑事訴訟法第159條之5第
      1項所明文。本件卷附供述及非供述證據，被告於本案審
      判程序中，表示同意作為證據（見本院卷第161頁），本
      院審酌各該證據作成之情況，認為適當，復經本院於審判
      期日就上開證據依法進行調查、辯論，依刑事訴訟法第15
      9條之5規定，自有證據能力。
貳、實體部分－得心證之理由：
  一、訊據被告甲○○對於上開事實坦認不諱（見本院卷第175
      、176、184頁），核與證人丁○○於警詢中證述被告偽造
      其名義簽發本票（見警卷第5頁至第8頁、偵Ｂ卷第100頁
      至第103頁）；證人丙○○於警詢及偵訊（見警卷第9頁至
      第15頁、偵Ａ卷第9至第12頁）、證人林邱木蒞於偵訊中
      證述被告持附表所示本票向其等詐取現金之情節相符（偵
      Ａ卷第50頁至第52頁），並有附表編號1至29號所示之本
      票扣案可稽，又附表所示本票上之指紋，經送鑑定結果，
      其中編號4、5號上之指紋為戊○○所有，編號6、7號上之
      指紋為被告所有，編號8至29號本票上之指紋為王榮豊所
      有等情，亦有內政部警政署刑事警察局96年3月30日刑紋
      字第0960043363號鑑驗書（見審理卷第59頁至第66頁）存
      卷可憑，是被告自白與事實相符，本案事證明確，被告犯
      行洵堪認定。
  二、至附表編號4、5及編號8至29本票上之指紋，經鑑定結果
      ，雖分別為戊○○、王榮豊所有，且被告於本院審理中，
      亦曾供稱：伊寫完丁○○之姓名後，立即命戊○○、王榮
      豊2人在上開本票上蓋用指印；王榮豊知道伊是要用丁○○之名義簽發本票等語（分見本院卷第175頁、第245頁）
      。然查，被告就此部分於本院審理中一度供稱：戊○○的
      部分確定不是伊叫他蓋的等語（見本院卷第170頁）；其
      後改稱：戊○○及王榮豊之指紋是伊叫他們在上面蓋指印
      ，他們不知道伊要偽造本票等語（見本院卷第190頁）；
      嗣後又更易其詞，供稱：戊○○的指印可能是他拿本票來
      蓋印在玩，被伊拿來用等語（見本院卷第245頁）。查被
      告就戊○○、王榮豊2人究竟是否係基於偽造本票之犯意
      聯絡而在上開本票上蓋用指印，供述前後不一，而證人戊○○到庭否認知情而蓋用指印於本票上（見本院卷第228
      至213頁），又證人王榮豊經傳喚未到庭，則其2人究竟係
      因何原因於上開本票上蓋用指紋，自難僅憑鑑定結果及被
      告上開供述逕認被告與戊○○、王榮豊就偽造上開本票犯
      行有犯意聯絡。則本件依卷存證據既不足以證明戊○○、
      王榮豊與被告就本件偽造本票之行為有何犯意之聯絡，自
      應認被告係利用不知情之戊○○與王榮豊蓋分別於附表編
      號4、5及編號8至29上蓋指紋後，偽造丁○○名義簽發本
      票，附此敘明。
  三、新舊法比較之說明：
      被告甲○○行為後，刑法第56條連續犯之規定，業於94年
      1月7日修正公布刪除，並均於95年7月1日施行，修正前第
      56條連續犯部分：因被告行為後之裁判時法業已刪除連續
      犯之規定，此刪除雖非犯罪構成要件之變更，但顯已影響
      行為人刑罰之法律效果，自屬法律有變更，比較新、舊法
      結果，以適用修正前之刑法第56條較有利於被告。又本罪
      之罰金刑部分，於被告行為後，刑法施行法增訂第1條之1
      ，於95年6月14日公布，並於同年7月1日施行；該條規定
      ：「中華民國94年1月7日刑法修正施行後，刑法分則編所
      定罰金之貨幣單位為新臺幣。94年1月7日刑法修正時，刑
      法分則編未修正之條文定有罰金者，自94年1月7日刑法修
      正施行後，就其所定數額提高為30倍。但72年6月26日至
      94年1月7日新增或修正之條文，就其所定數額提高為3倍
      。」考其立法理由，係為因應94年2月2日修正公布、95年
      7月1日施行之刑法施行後，依刑法總則第33條第5款規定
      ，罰金貨幣單位已改為新臺幣，是以分則編各罪所定罰金
      之貨幣單位，自應配合上開規定修正，為使罰金數額趨於
      一致，避免衍生新舊法比較適用問題，以緩和實務適用法
      律之衝擊，於不變動罰金數額之前提下，而為制定（前揭
      條文立法意旨參照），換言之，刑法施行法第1條之1係在
      替代罰金罰鍰提高標準條例部分條文，與適用罰金罰鍰提
      高標準條例之結果相同，對於被告而言並不發生有利或不
      利之問題，僅係將貨幣單位由銀元改為新臺幣，並非法律
      變更刑度之條文，當無須就新舊法比較適用。
  四、按行使偽造之有價證券以使人交付財物，本即含有詐欺之
      性質，如果所交付之財物，即係該證券本身之價值，其詐
      欺取財仍屬行使偽造有價證券之行為，不另論以詐欺取財
      罪；但如行使該偽造之有價證券，係供擔保或作為新債清
      償而借款，則其借款之行為，已屬行使偽造有價證券行為
      以外之另一行為，始應再論以詐欺取財罪，並依牽連犯關
      係，從一重處斷，有最高法院90年度台上字第5416號判決
      意旨可資。被告甲○○所為，係犯刑法201條第1項之偽造
      有價證券罪；其利用不知情之戊○○、王榮豊偽造丁○○
      之指紋，為間接正犯，其偽造丁○○署押之行為，乃偽造
      有價證券之部分行為；又被告偽造有價證券後持以行使之
      低度行為，應為偽造之高度行為所吸收，均不另論處。被
      告行使如附表1至29所示29張偽造之本票，而使丙○○交
      付現金，所交付之現金額數，係在該偽造之本票金額範圍
      內，依上說明，其詐欺取財仍屬行使偽造有價證券之行為
      ，不另論以詐欺取財罪。檢察官原起訴認被告另成立詐欺
      取財罪名，及公訴檢察官於本院96年6月27日準備程序進
      行中表示被告所犯偽造有價證券罪與詐欺罪犯行間有牽連
      犯之裁判上一罪關係（見本院卷第157頁），均有未洽。
      被告多次偽造有價證券罪犯行，時間緊接，所犯構成要件
      相同，顯係基於概括之犯意反覆為之，皆為連續犯，應論
      以一罪，並加重其刑。又被告偽造附表編號27至29之本票
      後持以行使之犯行，與原起訴被告偽造附表編號1至26本
      票後持以行使部分之犯行間，具有連續犯之裁判上一罪關
      係，為起訴效力所及，此亦經公訴檢察官於96年7月23日
      準備程序擴張起訴範圍（見本院卷第169頁），本院自得
      併予審理。
  五、爰審酌被告甲○○不思以正常途逕索討丁○○積欠之債務
      ，竟冒用丁○○名義偽造本票，持向丁○○之父親丙○○
      及母親林邱木蒞詐取款項，致其等因而交付平生積蓄，受
      害，迄今未曾與丙○○成立和解，且於本院偵、審之初，
      矢口否認犯行，迄本院將查扣本票上之指紋送請鑑定，查
      知該本票上確有被告之指紋後，被告始坦認犯行，並參酌
      被告之素行等一切情況，量處如主文所示之刑。如附表所
      示偽造之本票29張，應依刑法第205條，均宣告沒收。至
      本票票面上偽造之「丁○○」署押、及指紋，因已成為本
      票之一部分，為該本票沒收諭知效力所及，無庸另行諭知
      沒收。
據上論結，應依刑事訴訟法第299條第1項前段，刑法第2條第1項
前段、第201條第1項、第205條，修正前刑法第56條，刑法施行
法第1條之1，判決如主文。
本案經檢察官乙○○到庭執行職務。
中    華    民    國    97    年    1     月    30    日
                  刑事第十三庭  審判長法  官  張維君
                                      法  官  陳淑勤
                                      法  官  莊玉熙
以上正本證明與原本無異
如不服本判決應於收受本判決後10日內向本院提出上訴書狀，並
應敘述具體理由。如未敘述上訴理由者，應於上訴期間屆滿後20
日內向本院補提理由書狀（均須按他造當事人之人數附繕本）「
切勿逕送上級法院」。
                                      書記官  余富誠
中    華    民    國    97    年    1     月    31    日
  附表
 ┌──┬──────┬──────┬─────┬───────────────┐
 │編號│發  票  日  │  金    額  │票      號│偽       造       方       式 │
 │    │            │ （新臺幣） │          │                              │
 ├──┼──────┼──────┼─────┼───────────────┤
 │1   │92年8月30日 │  6萬元     │NO 044111 │將本票放在丁○○自己簽發的票據│
 ├──┼──────┼──────┼─────┤下方，用力描繪丁○○自己簽發的│
 │2   │92年9月7日  │  3萬元     │NO 044113 │票據上的字跡，使本票上產生痕跡│
 ├──┼──────┼──────┼─────┤，再在於本票上依照上開痕跡描繪│
 │3   │92年9月14日 │  3萬元     │NO 044116 │出丁○○之簽名、票面金額、地址│
 │    │            │            │          │、日期。                      │
 ├──┼──────┼──────┼─────┼───────────────┤
 │4   │92年11月16日│  4萬元     │NO 384251 │將已蓋用戊○○（不知情）指紋之│
 │    │            │            │          │本票放在丁○○自己簽發的票據下│
 ├──┼──────┼──────┼─────┤方，用力描繪丁○○自己簽發之票│
 │5   │92年11月16日│  4萬元     │NO 384252 │據上的字跡，使本票上產生痕跡，│
 │    │            │            │          │再在於本票上依照上開痕跡描繪出│
 │    │            │            │          │丁○○之簽名。                │
 ├──┼──────┼──────┼─────┼───────────────┤
 │6   │93年1月8日  │  10萬元    │NO 046645 │甲○○自行偽簽丁○○簽名，並書│
 ├──┼──────┼──────┼─────┤寫票面金額、地址、日期於本票上│
 │7   │93年1月8日  │  8萬元     │NO 046646 │。                            │
 ├──┼──────┼──────┼─────┼───────────────┤
 │8   │93年1月16 日│  6萬元     │NO 696677 │將已蓋用王榮豊指紋（不知情）之│
 ├──┼──────┼──────┼─────┤本票放在丁○○自己簽發的票據下│
 │9   │93年1月16 日│  6萬元     │NO 696678 │方，中間墊一張複寫紙，由甲○○│
 ├──┼──────┼──────┼─────┤描繪丁○○自己簽發的票據上林肇│
 │10  │93年1月16 日│  10萬元    │NO 696679 │亨姓名、票面金額、地址、日期等│
 ├──┼──────┼──────┼─────┤字跡，以此複寫方式偽造本票。  │
 │11  │93年2月3日  │  10萬元    │NO 696659 │                              │
 ├──┼──────┼──────┼─────┤                              │
 │12  │93年2月3日  │  6萬元     │NO 696660 │                              │
 ├──┼──────┼──────┼─────┼───────────────┤
 │13  │93年2月15 日│  12萬元    │NO 696683 │將已蓋了王榮豊（不知情）指紋之│
 ├──┼──────┼──────┼─────┤本票，放在丁○○自己簽發的票據│
 │14  │93年1月15 日│  6萬元     │NO 696684 │下方，用力描繪丁○○自己簽發的│
 ├──┼──────┼──────┼─────┤票據上的字跡，使上開編號本票上│
 │15  │93年2月20 日│  16萬元    │NO 696675 │產生痕跡，再在於上開編號本票上│
 ├──┼──────┼──────┼─────┤依照上開痕跡描繪出丁○○的簽名│
 │16  │93年2月20 日│  20萬元    │NO 696686 │、票面金額、地址、日期。      │
 ├──┼──────┼──────┼─────┤                              │
 │17  │93年2月20 日│  14萬元    │NO 696665 │                              │
 ├──┼──────┼──────┼─────┼───────────────┤
 │18  │93年2月20 日│  12萬元    │NO 696698 │將已蓋用王榮豊指紋（不知情）之│
 │    │            │            │          │本票放在丁○○自己簽發的票據下│
 │    │            │            │          │方，中間墊一張複寫紙，由甲○○│
 │    │            │            │          │描繪丁○○自己簽發的票據上林肇│
 │    │            │            │          │亨姓名、票面金額、地址、日期等│
 │    │            │            │          │字跡，以此複寫方式偽造本票。  │
 ├──┼──────┼──────┼─────┼───────────────┤
 │19  │93年2月23 日│  12萬元    │NO 696666 │將已蓋了王榮豊（不知情）指紋之│
 ├──┼──────┼──────┼─────┤本票，放在丁○○自己簽發的票據│
 │20  │93年2月23 日│  16萬元    │NO 696674 │下方，用力描繪丁○○自己簽發的│
 ├──┼──────┼──────┼─────┤票據上的字跡，使上開編號本票上│
 │21  │93年2月25 日│  14萬元    │NO 696690 │產生痕跡，再在於上開編號本票上│
 ├──┼──────┼──────┼─────┤依照上開痕跡描繪出丁○○的簽名│
 │22  │93年2月25 日│  12萬元    │NO 696694 │、票面金額、地址、日期。      │
 ├──┼──────┼──────┼─────┤                              │
 │23  │93年2月27 日│  14萬元    │NO 696697 │                              │
 ├──┼──────┼──────┼─────┤                              │
 │24  │93年2月19 日│  10萬元    │NO 204677 │                              │
 ├──┼──────┼──────┼─────┤                              │
 │25  │93年2月日   │  8萬元     │NO 204680 │                              │
 ├──┼──────┼──────┼─────┤                              │
 │26  │93年3月5日  │  16萬元    │NO 204678 │                              │
 ├──┼──────┼──────┼─────┤                              │
 │27  │93年3月12 日│  12萬元    │NO 482476 │                              │
 ├──┼──────┼──────┼─────┤                              │
 │28  │93年3月20 日│  16萬元    │NO 482451 │                              │
 ├──┼──────┼──────┼─────┤                              │
 │29  │93年3月22 日│  15萬元    │NO 205401 │                              │
 └──┴──────┴──────┴─────┴───────────────┘


司法院資訊處製作；財團法人民間司法改革基金會備份。
